臺灣板橋地方法院民事判決　　　　　　　95年度婚字第1432號
原　　　告　乙○○
被　　　告　甲○○
　　　　　　　　　　　　0 號.
上列當事人間請求離婚事件，於民國96年2 月14日經言詞辯論終
結，本院判決如下：
    主　　文
准原告與被告離婚。
訴訟費用由被告負擔。
    事　　實
甲、原告方面：
一、聲明：如主文所示。
二、陳述：
（一）被告為大陸地區人民，原告與被告於民國93年1 月5 日在
      大陸地區結婚，約定來台共同居住，旋被告於93年5 月22
      日來台，先後與原告同住於台北縣蘆洲市○○路55號2 樓
      及台北縣蘆洲市○○路186 號。婚後夫妻感情原本融洽，
      育有一女林宛萱（94年3 月31日生），於94年5 月間，兩
      造將林宛萱送至大陸地區交由被告之母親照顧。詎被告竟
      見異思遷，以返回大陸地區帶回林宛萱為由，無故於94年
      10 月18 日，自台北縣蘆洲市○○路186 號之住處離開，
      出境前往大陸地區，迄今未返台，雖經原告先後二次前往
      大陸地區尋找被告，請求返台，卻不獲置理，迄今兩造分
      居1 年餘，已無感情存在。
（二）綜上，兩造間顯有重大事由，難以維持婚姻，爰依民法第
      1052條第2 項有重大事由，難以維持婚姻之規定，請求判
      決兩造離婚。
三、證據：提出戶籍謄本1 件、存證信函1 件、被告大陸地區常
    住人口登記卡影本1 件、大陸地區人民在台灣地區居留或定
    居申請書影本1 件為證，並聲請訊問證人即原告之父親林欽
    竹、友人楊再興。
乙、被告方面：
    被告經本院通知未於言詞辯論期日到場，惟據其提出書狀所
    作之聲明及陳述如下：
一、聲明：駁回原告之訴。
二、陳述：
（一）被告於94年10月間，係應原告之請求，返回大陸接女兒，
      但其後原告即拒絕為被告購買機票返台。此後，被告居住
      於大陸娘家，獨立撫養女兒，原告未曾支付女兒之生活費
      。
（二）被告曾多次要求原告前來大陸接回被告或寄送機票錢予被
      告讓被告與女兒回台，卻均遭拒絕。
（三）原告雖指摘被告設計帶走黃金首飾，然該黃金首飾係公婆
      贈與被告之結婚禮物，屬被告可支配使用之物，並無所謂
      被告設計帶走之情事。
（四）被告於95年9 月20日收到原告之存證信函一封，信中表明
      若被告要回來臺灣，必須於20日內將黃金首飾及新台幣（
      下同）10萬元交還林家云云，並稱：「若未達到明達之要
      求，明達只好真的提出離婚之訴」，可知原告名為召妻回
      台，本意實為勒財。
三、證據：提出存證信函1 件、照片2 幀為證。
丙、本院依職權向內政部警政署入出境管理局函調被告入出境資
    料。
    理      由
一、被告經合法通知，未於言詞辯論期日到場，核無民事訴訟法
    第386 條所列各款情形，爰依原告之聲請，由其一造辯論而
    為判決。
二、原告主張兩造係夫妻，現婚姻關係仍存續中，育有一女林宛
    萱（94年3 月31日生）之事實，業據原告提出戶籍謄本1 件
    為證，並經被告具狀自認無訛，堪信為真實。
三、經查：
（一）原告主張被告婚後於93年5 月22日來台與原告同住，於94
      年5 月間，兩造將女兒林宛萱送至大陸地區交由被告之母
      親照顧，詎被告竟以返回大陸地區帶回林宛萱為由，無故
      於94年10月18日，自台北縣蘆洲市○○路186 號之住處離
      開，出境前往大陸地區，迄今未返台，雖經原告先後二次
      前往大陸地區尋找被告，請求返台，卻不獲置理，迄今兩
      造分居1 年餘之事實，業據原告提出戶籍謄本1 件、存證
      信函1 件、被告大陸地區常住人口登記卡影本1 件、大陸
      地區人民在台灣地區居留或定居申請書影本1 件為證，並
      經證人即原告之父親林欽竹、友人楊再興到庭證述屬實（
      參見本院96年2 月14日言詞辯論筆錄）。且被告確於93年
      5 月22 日 入境，嗣於94年10月18日出境後未再入境，亦
      經本院依職權向內政部警政署入出境管理局函查屬實，有
      該局95年11月14日函暨入出國日期證明書各1 件附卷可參
      ，核與原告之主張悉相符合，自堪信為真實。
（二）被告雖抗辯其其於94年10月間，係應原告之請求，返回大
      陸接女兒，但其後原告卻拒絕為被告購買機票返台，且被
      告曾多次要求原告前來大陸接回被告或寄送機票錢予被告
      讓被告與女兒回台，均遭拒絕云云，然此為原告所否認。
      經查被告係自行表示欲至大陸接女兒回台，卻未依約履行
      ，原告嗣曾先後二次前往大陸地區尋找被告，請求返台，
      卻不獲置理等情，已如前述，參以被告亦具狀承認原告曾
      先後二次前往大陸，且被告未能舉出其他證據以實其說，
      尚難遽認被告此部分辯解可採。
（三）被告另抗辯於94年10月間被告返回大陸後，居住於大陸娘
      家，獨立撫養女兒，原告未曾支付女兒之生活費；且被告
      於95年9 月20日收到原告之存證信函一封，信中表明若被
      告要回來臺灣，必須於20日內將黃金首飾及10萬元交還林
      家云云，並稱：「若未達到明達之要求，明達只好真的提
      出離婚之訴」等情，業據被告提出存證信函1 件為證，並
      為原告所自認，堪信被告此部分辯解為真實。
四、按夫妻之一方為臺灣地區人民，一方為大陸地區人民者，判
    決離婚之事由，依臺灣地區之法律，臺灣地區與大陸地區人
    民關係條例第52條第2 項定有明文。經查，本件原告為臺灣
    地區人民，被告為大陸地區人民，有上開戶籍謄本1 件、被
    告大陸地區常住人口登記卡影本1 件附卷可參，原告訴請判
    決離婚，其事由自應依我國法律之規定。
五、按民法第1052條第2 項前段規定：「有前項以外之重大事由
    ，難以維持婚姻者，夫妻之一方得請求離婚。」，其目的在
    使夫妻請求裁判離婚之事由較富彈性。是夫妻間發生足使婚
    姻難以維持之重大事由者，雖不符合該條第一項所列各款情
    形，亦無不准依該法條第二項訴請離婚之理，最高法院86年
    3 月4 日85年度第二次民事庭會議決議可資參照。次按婚姻
    係以夫妻之共同生活為目的，配偶應互相協力保持其共同生
    活之圓滿、安全及幸福，因而夫妻應相互尊重以增進情感和
    諧及誠摯之相處，此為維持婚姻之基礎，若此基礎不復存在
    ，致夫妻無法共同生活，無復合可能者，即應認有難以維持
    婚姻之重大事由存在。經查：
（一）本件被告於93年1 月5 日在大陸地區與原告結婚後，雖於
      93 年5月22日來台，卻於94年10月18日無故離家出境返回
      大陸地區後，始終未返台與原告共同居住生活，迄今已約
      1 年餘，雙方徒有夫妻之名，而無夫妻之實，彼此感情已
      因長期分隔而淡漠，此與夫妻以共同生活為目的之本質有
      違，而失共同生活之基礎，兩造之婚姻於客觀上亦已生破
      綻，而顯無回復共同生活之希望。
（二）被告於94年10月18日出境後，即未返台，雖經原告先後二
      次至大陸尋找，卻未獲置理，顯見被告並無與原告維持婚
      姻共同生活之意。
（三）於94年10月間被告返回大陸後，即獨立撫養女兒，原告身
      為人父，卻未曾支付女兒之生活費，顯見被告未善盡人父
      之責，其已違反夫妻須互相協力保持共同生活之圓滿之義
      務。
（四）原告於95年9 月間寄發存證信函一封予被告，表明若被告
      要回來臺灣，必須於20日內將黃金首飾及10萬元交還林家
      ，並稱：「若未達到明達之要求，明達只好真的提出離婚
      之訴」，原告此一作為，顯無益於兩造之復合，反增彼此
      間之裂痕，是原告就此感情破裂之事實，亦具歸責性。
（五）此外，在本院審理期間，被告與原告始終未就兩造間之婚
      姻所存在問題加以溝通，以取得對造之諒解，益徵其夫妻
      關係賴以維持之互信、互愛、互重、互持基礎，實已蕩然
      無存。
（六）綜上所述，兩造於客觀上維持婚姻之情感不復存在，在主
      觀上亦已喪失維持婚姻之意欲，兩造間婚姻所生之破綻，
      已無回復之希望，其情形已構成難以維持婚姻之重大事由
      ，而此項重大事由，兩造雖均有可歸責之處，而應共同負
      責，但細譯其情節，被告之可歸責性更高，而按民法第10
      52條第2 項但書規定難以維持婚姻之重大事由應由夫妻之
      一方負責者，僅他方得請求離婚，係為公允而設，故難以
      維持婚姻之重大事由，夫妻雙方均須負責時，應比較衡量
      雙方之有責程度，僅責任較輕之一方，得向責任較重之他
      方請求離婚，或有責程度相同時，雙方均得請求離婚，始
      符公平，最高法院90年度台上字第804 號判決可資參照，
      從而，原告依民法第1052條第2 項之規定，請求裁判離婚
      ，洵屬有據，應予准許。
六、本件論證已臻明確，兩造其餘主張、陳述及所提之證據暨攻
    擊防禦方法，均與本案判斷結果無影響，爰不一一贅述，附
    此敘明。
七、據上論結：本件原告之訴為有理由，依民事訴訟法第385 條
    第1 項前段、第78條，判決如主文。
中　　華　　民　　國　　96　　年　　3 　　月　　12　　日
                  家事法庭    法　官　郭光興
以上正本證明與原本無異
如不服本判決，應於判決送達後20日內向本院提出上訴狀
中　　華　　民　　國　　96　　年　　3 　　月　　13　　日
                              書記官　翁子婷
